【裁判字號】    99,交聲,41
【裁判日期】    990224
【裁判案由】    違反道路交通管理處罰條例聲明異議
【裁判全文】
臺灣臺東地方法院交通事件裁定       99年度交聲字第41號
原處分機關  交通部公路總局高雄區監理所臺東監理站
異  議  人  甲○
即受處分人
上列異議人即受處分人因違反道路交通管理處罰條例事件，對交
通部公路總局臺北區監理所於民國99年 1月26日所為之處分（原
處分案號：北監自裁字第裁40-C00000000號）聲明異議，本院裁
定如下：
    主  文
原處分關於裁處罰鍰新臺幣參萬肆仟伍佰元部分撤銷。
其餘異議駁回。
    理  由
一、原處分意旨略以：受處分人即異議人甲○（下稱受處分人）
    ，明知飲用酒類後不得駕駛動力交通工具，竟於民國98年 8
    月19日凌晨許，於飲用酒類後仍駕駛車牌號碼V3-5548 號自
    用小客車欲返回住處，於同日 5時56分許，行經臺北縣土城
    市○○路 ○段與環河路口時，因不勝酒力而自撞安全島，經
    送醫救治而為警施以呼氣所含酒精濃度檢測達0.53MG/L，嗣
    經臺北縣政府警察局以北縣警交大字第 C00000000號舉發違
    反道路交通管理事件通知單（下稱舉發通知單）舉發之，原
    處分機關即交通部公路總局臺北區監理所（下稱原處分機關
    ）遂於99年1 月26日認定「汽車駕駛人酒精濃度超過規定標
    準（0.4-0.55）」違規事實明確，而依道路交通管理處罰條
    例第35條第1項第1款、第24條及違反道路交通管理事件統一
    裁罰基準及處理細則第41條、第43條、第44條及第67條規定
    ，以北監自裁字第裁40-C00000000號裁決書逕行裁處罰鍰新
    臺幣（下同）34,500元，吊扣駕駛執照12個月，並施以道路
    交通安全講習等語。
二、異議意旨略以：受處分人因無酒駕前科且態度良好，已經檢
    察官予以緩起訴處分（板橋地檢98偵字第24793 號），並依
    緩起訴所附條件於98年12月4日向國庫繳納20,000元處分金，
    懇請體恤受處分人為初犯，酌情考量從輕發落，為此具狀聲
    明異議等語。
三、經查：
（一）受處分人甲○飲用酒類後，駕駛車牌號碼V3-5548號自用
      小客車，於98年8月19日凌晨5時56分許，行經臺北縣土城
      市○○路○段與環河路口時，因不勝酒力而自撞安全島，
      經送醫救治而為警施以呼氣所含酒精濃度檢測，測定值達
      0.53MG/L，嗣經臺北縣政府警察局以北縣警交大字第
      C00000000號舉發通知單舉發之，受處分人於應到案日期
      即98年9月4日前到案，原處分機關乃於99年1月26日，依
      道路交通管理處罰條例第35條第1項第1款、第24條第1項
      第2款及違反道路交通管理事件統一裁罰基準及處理細則
      第41條、第43條、第44條及第67條規定，以北監自裁字第
      裁40-C00000000號裁決書逕行裁處受處分人罰鍰34,500元
      ，吊扣駕駛執照12個月，並施以道路交通安全講習等情，
      有上開舉發通知單、裁決書及送達證書、酒精測定紀錄表
      各1紙在卷可稽，復為受處分人所不爭執，是此部分之事
      實，自堪認定為真實。
（二）按94年2月5日公布，95年2月5日施行之行政罰法第26條規
      定，「一行為同時觸犯刑事法律及違反行政法上義務規定
      者，依刑事法律處罰之。但其行為應處以其他種類行政罰
      或得沒入之物而未經法院宣告沒收者，亦得裁處之。前項
      行為如經不起訴處分或為無罪、免訴、不受理、不付審理
      之裁判確定者，得依違反行政法上義務規定裁處之。」即
      所謂一事不二罰原則，探究其立法目的，無非以一行為同
      時觸犯刑事法律及違反行政法上義務規定時，由於刑罰與
      行政罰同屬不法行為之制裁，而刑罰之懲罰作用較強，依
      刑事法律處罰即足資警惕，實無一事二罰再處行政罰之必
      要，但罰鍰以外之沒入或其他種類行政罰，因兼具維護公
      共秩序之作用，為達行政目的，行政機關仍得併予裁處。
      故汽車駕駛人酒後駕車時，如同時觸犯刑法第185條之3之
      公共危險罪者，道路交通主管機關除依上開行政罰法第26
      條第1項但書規定，處以其他種類行政罰外，關於行政罰
      鍰部分，即應依行政罰法第26條、道路交通管理處罰條例
      第10條等規定移送地方法院檢察署處理，其後非有行政罰
      法第26條第2項所定不起訴等事由，不得裁處行為人罰鍰
      。而上開行政罰法第26條第2項雖以應受行政罰之行為如
      經不起訴處分或為無罪、免訴、不受理、不付審理之裁判
      確定者，始得另為裁決處罰，未明文包括緩起訴處分在內
      ，但考其緩起訴處分之性質，實屬於附條件之便宜不起訴
      處分，而於緩起訴之條件成就後，始發生如同確定不起訴
      處分之禁止再訴效力，故於緩起訴之猶豫期間屆滿，復未
      經撤銷緩起訴時，緩起訴即發生如同確定之不起訴處分之
      效力，此時，行為人即已終局的不受刑事法之訴追，該緩
      起訴處分即具實質之禁止再訴之確定力，原處分機關於此
      時再為裁決，行為人無同時遭到行政處罰及刑事訴追之危
      險，因此，解釋上行政罰法第26條第2項之規定應包括條
      件成就之緩起訴處分之情形在內，因此酒後駕車同時觸犯
      公共危險犯行，行為人雖經緩起訴處分，然於緩起訴處分
      條件成就前，行為人隨時有受撤銷緩起訴再受刑事追訴之
      風險，行政機關自不得就同一事由裁處行為人罰鍰處分，
      以免行為人受有一事二罰之危險。是行政機關於緩起訴期
      限屆滿並條件成就前，不得對同一行為再課以行政罰鍰（
      臺灣高等法院暨所屬法院96年法律座談會刑事類提案第36
      號決議審查意見及研究結果參照、臺灣高等法院暨所屬法
      院98年法律座談會刑事類提案第24號決議審查意見及研討
      結果參照）。
（三）受處分人於上開時、地所為之同一酒醉駕車行為，經臺北
      縣政府警察局土城分局移送偵辦後，業經臺灣板橋地方法
      院檢察署檢察官於98年9月29日以98年度偵字第24793號案
      件為緩起訴處分，緩起訴期間為1年，被告即受處分人應
      書立悔過書（已當庭書立）並自檢察官緩起訴處分執行通
      知書送達之翌日起2個月內，向國庫繳納20,000元等節，
      則有前揭緩起訴處分書、臺灣高等法院被告前案紀錄表各
      1份在卷可憑，受處分人業已遵期於98年12月4日繳納上揭
      緩起訴處分金，是受處分人於上開時、地飲用酒類後，已
      達不能安全駕駛之狀態，雖仍駕駛汽車而有違反行政法上
      義務之行為，惟依上說明，行政罰法第26條第2項規定於
      緩起訴處分之條件尚未成就之情形並不適用，則原處分機
      關於異議人上開酒後駕車涉犯公共危險罪之緩起訴處分期
      限屆滿前，再以同一違規行為，逕為裁處罰鍰34,500元部
      分，即有使一行為同時遭受刑事處罰及行政裁罰之雙重不
      利益，核與行政罰法第26條第1項規定意旨有違，難認允
      當。是原處分機關於異議人緩起訴期滿前裁處異議人罰鍰
      34,500元之行政裁罰部分，有違行政罰法第26條第2項之
      「一事不二罰」之規定，自應由本院將原處分關於裁處罰
      鍰34,500元部分撤銷。又因本件緩起訴處分期間尚未屆滿
      ，若本院逕依道路交通管理處罰條例第35條第8項裁處補
      繳最低罰鍰，亦有違一事不二罰，爰不依道路交通管理處
      罰條例第35條第8項裁處補繳不足最低裁罰罰鍰之諭知，
      附此敘明。
四、至原處分機關吊扣異議人所領有之駕駛執照12個月，並施以
    道路交通安全講習之行政罰部分，均係預防將來有再度違規
    之危險而為之管制罰，此有別於前開針對已發生之違規事實
    所科處罰鍰之行政秩序罰，自屬行政罰法第26條第1項但書
    所稱之「其他種類行政罰」，而異議人既有飲酒駕車，經測
    試檢定酒精濃度超過標準之情已如上述，其違規事實堪信屬
    實，是就其違反該行政法上義務之事實，原處分機關仍應依
    法科處罰鍰以外之行政罰。值此，原處分機關對異議人所裁
    處吊扣其駕駛執照12個月，並施以道路交通安全講習之部分
    ，於法皆無不當，異議人此部分之異議均無理由。
五、據上論斷，應依道路交通交管理處罰條例第87條第2項、第
    89條，道路交通案件處理辦法第19條、第20條前段，裁定如
    主文。
中    華    民    國    99    年    2     月    24    日
                  交通法庭  法  官  陳義忠
以上正本證明與原本無異。
如不服本裁定，應於裁定送達後5日內向本院提出抗告狀（須附
繕本）。
「切勿逕送上級法院」
                            書記官  王希文
中    華    民    國    99    年    2     月    24    日

司法院資訊處製作；財團法人民間司法改革基金會備份。
